臺灣桃園地方法院刑事判決　　　　　　　　　　　　　九十一年度交訴字第二七號
　　公　訴　人　臺灣桃園地方法院檢察署檢察官
　　被　　　告　甲○○○
右列被告因肇事遺棄罪案件，經檢察官提起公訴（九十年度偵字第一五四八六號），
本院判決如左：
    主  文
甲○○○駕駛動力交通工具肇事，致人受傷而逃逸，處有期徒刑陸月，如易科罰金，
以佰元折算壹日，緩刑貳年。
    事  實
一、甲○○○於民國九十年九月十一日上午駕駛車號ＭＬ－三七一九號自小客貨車沿
    桃園縣龜山鄉○○路往復興一路方向行駛，於當日十一時四十五分許，行經桃園
    縣龜山鄉○○○街與文興路交岔口時，因疏未注意車前狀況，其車頭撞擊丁○○
    所騎乘車號ＣＥＫ－一四九號機車之車尾，丁○○機車因而摔倒滑行撞擊停於路
    旁之遊覽車並發出巨大聲響，致丁○○受有前額裂傷、四肢及臉部多處擦傷等傷
    害（過失傷害部分業已撤回告訴，由檢察官另為不起訴處分），詎甲○○○於肇
    事後，明知汽車駕駛人如肇事致人受傷或死亡，應即採取救護或其他必要之安全
    措施，並向警察機關報告，不得逃逸，於擦撞丁○○之機車後，車先向前行一段
    距離暫停一下後，竟未下車查看有無人受傷，逕自駕車逃逸離開現場，適為乙○○、丙○○發現自後追趕攔下帶回現場，並報警處理。
二、案經桃園縣警察局龜山分局報請臺灣桃園地方法院檢察署檢察官偵查起訴。
    理  由
一、訊之被告甲○○○矢口否認有肇事逃逸犯行，辯稱：當時有一個影子自其右前方
    繞過去其左前方，伊當時並未感覺有撞到人，且伊行進一段後停下往後看亦未看
    到有人云云。惟查：（一）右揭被害人丁○○騎乘機車行經前述交岔路口中央時
    ，因遭被告駕車撞擊其機車之左後方，該機車因而摔倒滑行撞擊停於路旁之遊覽
    車，丁○○因此受有前額裂傷、四肢及臉部多處擦傷等傷害之事實，業據證人丁○○萍迭於警、偵訊及本院訊問時證述綦詳（見偵卷第七頁背面至第八頁、第三
    十三頁、本院九十一年五月一日訊問筆錄），且有其受傷之診斷證明書乙紙、桃
    園縣警察局龜山分局坪頂派出所交通事故現場草圖乙紙、道路交通事故調查報告
    表乙紙、及現場照片六幀附卷可稽。由現場圖及照片中機車之刮地痕係在交岔路
    口之中央處向被害人丁○○原行進方向之右前方滑行，明顯可知二車係在該交岔
    路口中央發生擦撞事故。（二）次查，目擊證人乙○○證稱：當時發生事故的聲
    音很大聲，被告有稍微停一秒鐘，之後繼續開走等語（見本院同上訊問筆錄）；
    另證人丙○○亦證稱：發生時甲○○○駕駛白色福斯箱型車有慢下來，但沒有下
    車察看，繼續文興路往復興一路方向行駛等語（見偵卷第十二頁背面），是衡之
    上情，丁○○機車摔倒滑行至遊覽車下時既發出巨大之聲響，而被告於偵訊初訊
    時亦供稱：「我只有聽到聲音，我停下車回頭看，並不見有其他人」等語（見偵
    卷第二十六頁背面），足見被告斯時已聽聞被害人機車倒地撞擊遊覽車所發出之
    聲響，並已停車回頭觀望，其嗣於本院翻稱伊當時並未感覺有撞到人云云，顯非
    實在。（三）按汽車駕駛人駕駛汽車肇事致人受傷或死亡，應即採取救護或其他
    必要措施，並向警察機關報告，不得駛離，道路交通管理處罰條例第六十二條第
    一項前段定有明文，被告身為駕駛人，對此法定義務自難諉為不知。雖本件事故
    發生時被害人丁○○人車均摔至遊覽車下，且該遊覽車旁恰有圍籬遮住被告視線
    ，使被告於其嗣後停車處無法看見被害人摔倒於遊覽車下之情形（註：此情業據
    證人丙○○證述在卷，且有現場照片附卷可稽），惟徵之前述，被告既明知有人
    自其前方行駛而過，而二車擦撞位置係被告之「車頭」擦撞被害人之機車車尾，
    被告復於偵訊中自承有聽聞撞擊聲響，嗣並已將車暫停回頭觀望，則被告當知已
    發生事故。按刑法之肇事致人死傷逃逸罪，係以處罰肇事後逃逸之駕駛人為目的
    ，俾促使駕駛人於肇事後能對被害人即時救護，以減少死傷，被告明知業已發生
    事故，即應立即「下車」查看是否有人因此事故受傷後始得離去，況衡諸常情，
    本件被告循聲響發生來源之方向、或依其肇事前後所見被害人在其車前之影像，
    均應知已造成車禍事故可能致人傷亡，詎其竟仍逕將車向前行駛而後僅暫停一秒
    ，匆匆一瞥，因視線為圍籬擋住即心存佼倖駕車離去，若肇事者於肇事後均未停
    車逕行逃逸卻反可主張不知有人傷亡而阻卻其罪責，顯非符該法立法之本旨。綜
    上，本件事證明確，被告肇事致人受傷而逃逸之犯行，洵堪認定。
二、核被告甲○○○所為，係犯刑法第一百八十五條之四駕駛動力交通工具肇事致人
    受傷逃逸罪。爰審酌被告之智識程度、其前開行為對被害人丁○○所生之損害、
    其駕車肇事後逃逸之行徑、惟嗣後已與被害人丁○○達成和解（此業據丁○○證
    述在卷）、及其犯後態度等一切情狀，量處如主文所示之刑，並諭知易科罰金之
    折算標準。末查，被告並無前科前未曾受有期徒刑以上刑之宣告，素行良好，有
    臺灣高等法院被告全國前案記錄表附卷可稽，且被告業已與被害人和解，其經此
    起訴審判後，當能知所警惕，信無再犯之虞，本院認所宣告之刑以暫不執行為適
    當，爰併諭知緩刑二年，以策自新。
據上論斷，應依刑事訴訟法第二百九十九條第一項前段，刑法第一百八十五條之四、
第四十一條第一項前段、第七十四條第一款，罰金罰鍰提高標準條例第二條，判決如
主文。
本案經檢察官黃錦秋到庭執行職務。
中        華        民        國      九十一    年    六    月    五    日
                                臺灣桃園地方法院刑事第六庭
                                      法  官  林  曉  芳
右正本證明與原本無異。
如不服本判決，應於判決送達後十日內向本院提出上訴狀( 應附繕本 )，上訴於
臺灣高等法院。
                                      書記官  巫  孟  蓉
中        華        民        國      九十一    年    六    月    十    日
附論罪科刑依據之法條
刑法第一百八十五條之四
駕駛動力交通工具肇事，致人死傷而逃逸者，處六月以上五年以下有期徒刑。
